臺灣臺中地方法院刑事判決
111年度易字第614號
公  訴  人  臺灣臺中地方檢察署檢察官
被      告  林益民



上列被告因竊盜等案件，經檢察官提起公訴（111年度偵字第278
3號），本院判決如下：
    主    文
林益民犯恐嚇危害安全罪，處拘役貳拾伍日，如易科罰金，以新
臺幣壹仟元折算壹日。
其餘被訴竊盜部分無罪。
    犯罪事實
一、林益民與名為「許志豪」之人間存有糾紛。林益民於民國11
    0年12月1日14時許，前往李龍位於臺中市○區○○路000號之住
    宅內（無故侵入住宅部分，未據告訴）向李龍表示欲找「許
    志豪」，李龍告知不認識「許志豪」，並告知隔壁亦為大智
    路280號（按該隔壁為「關懷街友協會」），林益民乃自李
    龍上址住處取走菸灰缸1個（該菸灰缸為李龍所有，林益民
    此部分被訴竊盜部分，本院諭知無罪，詳下述）前往「關懷
    街友協會」後，向當時在協會內之張葆（為該協會管理員
    ）及林揚洲（為該協會社工）表示要找「許志豪」，張葆
    向林益民表示並無此人，詎林益民竟因心生不滿，基於恐嚇
    危害安全之犯意，對在場之林揚洲舉起菸灰缸作勢毆打，以
    此加害林揚洲生命、身體之事，恐嚇林揚洲，使林揚洲心生
    畏懼，致生危害於安全，林益民與林揚洲因此發生扭打（林
    益民、林揚洲分別涉有傷害罪嫌部分，均未據告訴，經警報
    告偵辦，由檢察官另行簽結），經警到場處理，以現行犯逮
    捕林益民，並查扣上開菸灰缸（業經警方發還李龍），因而
    循線查獲上情。   
二、案經臺中市政府警察局第三分局報告臺灣臺中地方檢察署檢
    察官偵查起訴。
    理    由
壹、有罪部分    
一、證據能力部分：
  ㈠被告以外之人於審判外之言詞或書面陳述，除法律有規定者
    外，不得作為證據。惟被告以外之人於審判外之陳述，經當
    事人於審判程序同意作為證據，法院審酌該言詞陳述或書面
    陳述作成時之情況，認為適當者，亦得為證據。當事人、代
    理人或辯護人於法院調查證據時，知有第159 條第1 項不得
    為證據之情形，而未於言詞辯論終結前聲明異議者，視為有
    前項之同意，刑事訴訟法第159 條第1 項、第159 條之5 第
    1 項、第2 項分別定有明文。經查，卷附據以嚴格證明被告
    犯罪事實有無之各項傳聞證據，檢察官及被告林益民於本院
    言詞辯論終結前，均未爭執其證據能力，是本院審酌各該證
    據查無有何違反法定程序取得之情形，亦無顯有不可信與不
    得作為證據等情，因認為適當，故均有證據能力。
  ㈡另以下所引各項非供述證據部分，亦無證據可認係公務員基
    於違法之方式所取得或有偽造、變造之情事，復與本案之待
    證事實具有關聯性，同認有證據能力。
二、認定本案犯罪事實之證據及理由：
  ㈠訊據被告矢口否認有何恐嚇危害安全之犯行，辯稱：我沒有
    舉起菸灰缸作勢毆打的動作，也沒有揮舞云云。經查：
  ⒈被告有於前揭時、地，持扣案之菸灰缸前往「關懷街友協會
    」，表示要找「許志豪」乙節，業據被告於警詢、偵查、本
    院審理時供承在卷（偵卷第43、143頁、本院卷第38頁），
    核與證人即被害人林揚洲、證人張葆、李龍於警詢、偵查
    時指述之主要情節一致（偵卷第49、51-52、59、145、163
    頁），並有臺中市政府警察局第三分局立德派出所扣押筆錄
    、扣押物品目錄表、現場照片在卷可稽（偵卷第67-71、85-
    107頁），此外，並有扣案之菸灰缸1個可資佐證，故此部分
    事實首堪認定。
  ⒉被告雖以其詞置辯，然查：
  ⑴被害人林揚洲於警詢時證稱：被告一來大智路280號，就拿著
    菸灰缸說要找某某人，我們昨天已經跟他說這邊沒有這個人
    ，他不信，就開始大小聲並失控，被告就舉起菸灰缸說「你
    給我小心一點，我現在很想打人」…之後我們一路拉扯到門
    口等語（偵卷第49頁）；被害人林揚洲於偵查中則證稱：當
    時被告確實有高舉菸灰缸作勢毆打，有說嗆聲的話，我看到
    被告拿菸灰缸作勢毆打，當下我會害怕，因為我沒有看過這
    麼大的菸灰缸等語（偵卷第163頁）。
  ⑵證人張葆於警詢時證稱：被告拿著菸灰缸，來「關懷街友協
    會」，來找人，因為協會沒有被告要找的人，我們請被告出
    去…被告當時要抽菸，我們請他不要在裡面抽菸，被告就很
    不客氣拿起菸灰缸作勢要敲我跟林志工，然後他就跟我們拉
    拉扯扯等語（偵卷第52頁）；證人張葆於偵查中證稱：被
    告一進來就一直講他要找的人，我跟他說沒這個人，被告覺
    得我們騙他，被告說他有照片，講話很不客氣，被告有高舉
    菸灰缸作勢要毆打，當時我是不會怕啦，就是希望被告離開
    協會等語（偵卷第163頁）。
  ⑶被害人林揚洲及證人張葆均證稱被告有舉起菸灰缸作勢毆打
    的動作，衡以被害人林揚洲與證人張葆均陳稱不認識被告
    等語（偵卷第50、53頁），被害人林揚洲、證人張葆雖進
    而與被告發生肢體拉扯，然其等就他方可能涉犯傷害罪部分
    ，均表示不用提出告訴等語（偵卷第45、50、53頁），雙方
    案發後經調解成立（見偵卷第177-178頁），是被害人林揚
    洲、證人張葆應無編造被告有舉起菸灰缸作勢毆打之故事
    ，而故意誣陷被告之動機或必要，甚或反而致自己有涉犯法
    定刑較恐嚇危害安全罪更重之偽證罪風險中。是被告於前揭
    時間，在「關懷街友協會」內，有對被害人林揚洲做出舉起
    菸灰缸作勢毆打之動作乙節應堪認定。
  ⑷按刑法第305條之恐嚇危害安全罪，所稱以加害生命、身體、
    自由、名譽、財產之事，恐嚇他人者，係指以使人生畏怖心
    為目的，而通知將加惡害之旨於被害人而言。又所謂恐嚇，
    指凡一切言語、舉動足以使人生畏怖心者均屬之，而該言語
    或舉動是否足以使他人生畏怖心，應依社會一般觀念衡量之
    ，且僅以受惡害之通知者心生畏懼而有不安全之感覺為已足
    ，不以發生客觀上之危害為要件。查被告對被害人林揚洲做
    出舉起菸灰缸作勢毆打之動作，業經本院認定如前；再觀之
    菸灰缸之照片（偵卷第107頁），可以看出該菸灰缸具有相
    當之體積，質地堅硬，確實可作為攻擊他人之武器，且如實
    際持以毆打他人，該他人極可能因此受傷，被告上開行為舉
    動，客觀上已顯然寓有加害被害人林揚洲身體安全之意涵；
    且被告原已因無法找到「許志豪」，而心生不滿，衡諸一般
    社會通念，被告上開舉起菸灰缸作勢毆打之動作，已摻有情
    緒性、即將積極侵害被害人林揚洲身體之意思表達，客觀上
    足使被害人林揚洲心生恐懼而有不安全之感受。又如前所述
    ，被害人林揚洲於偵查時指稱：當下我會害怕，因為我沒有
    看過這麼大的菸灰缸等語，被害人林揚洲已明確指述心中感
    受害怕。是被告對被害人林揚洲做出舉起菸灰缸作勢毆打之
    動作，已致使被害人林揚洲心生畏懼，且被告主觀上有恐嚇
    被害人林揚洲之犯意均甚屬明確，核與刑法恐嚇危害安全罪
    之構成要件相符。
  ㈡綜上所述，被告恐嚇危害安全犯行事證明確，堪以認定，   
   應依法論科。
三、論罪科刑：
  ㈠是核被告所為，係犯刑法第305條恐嚇危害安全罪。
  ㈡爰以行為人之責任為基礎，審酌被告不知與被害人林揚洲理
    性溝通，竟以上開加害生命、身體之事恐嚇被害人林揚洲，
    使被害人林揚洲心生不安，所為實屬不該，且被告犯罪後否
    認犯行，犯後態度難認良好。兼衡被告於偵查中業與被害人
    林揚洲、證人張葆調解成立，有調解程序筆錄可參（偵卷
    第177-178頁），及被告自稱大學畢業，目前無業，無收入
    來源，未婚、無需扶養小孩之智識程度及家庭經濟狀況勉持
    （本院卷第39頁）等一切情狀，量處如主文所示之刑，並諭
    知易科罰金之折算標準。
  ㈢又被告持以恫嚇被害人林揚洲所用之菸灰缸，為證人李龍所
    有乙節，業據證人李龍於警詢時陳述明確（偵卷第59頁），
    既非被告所有之物，且已發還證人李龍，有贓物認領保管單
    可參（偵卷第73頁），爰不諭知沒收或追徵其價額。
貳、無罪部分
一、公訴意旨另以：被告林益民因與名為「許志豪」之人間存有
    糾紛，遂於110年12月1日14時許，先侵入證人李龍位於臺中
    市○區○○路000號之住宅內表示欲找「許志豪」，詎被告竟基
    於竊盜之犯意，徒手竊取證人李龍所有之菸灰缸得逞。因認
    被告涉有刑法第320第1項之普通竊盜罪。
二、按犯罪事實應依證據認定之，無證據不得認定犯罪事實，刑
    事訴訟法第154條第2項定有明文。復按所謂認定犯罪事實之
    證據，係指足以認定被告確有犯罪行為之積極證據而言，該
    項證據自須適合於被告犯罪事實之認定，始得採為斷罪資料
    ；又事實之認定，應憑證據，如未能發現相當證據，或證據
    不足以證明，自不能以推測或擬制之方法，以為裁判基礎，
    最高法院29年上字第3105號、40年臺上字第86號判例著有明
    文。次按認定犯罪事實所憑之證據，無論係直接證據或間接
    證據，其為訴訟上之證明，須於通常一般之人均不致有所懷
    疑，而得確信其為真實之程度者，始得據為有罪之認定，倘
    其證明尚未達到此一程度，而有合理性之懷疑存在時，法院
    復已就其心證上之理由予以闡述，敘明其如何無從為有罪之
    確信，因而為無罪之判決者，不得遽指為違法，最高法院76
    年臺上字第4986號著有判例。
三、公訴意旨認被告另涉犯刑法第320條第1項之竊盜罪嫌等語，
    無非係以證人李龍之證述、臺中市政府警察局第三分局立德
    派出所扣押筆錄、扣押物品目錄表、現場照片及扣案之菸灰
    缸1個等為主要論據。
四、按刑法上之竊盜罪係以乘人不知秘密竊取他人之動產為成立
    要件，有最高法院75年台上字第634 號判例意旨、74年台上
    字第5011號判例意旨可參。又刑法竊盜罪之成立，行為人除
    客觀上以乘人不知，秘密竊取他人之動產為成立要件外，其
    主觀上尚須不法所有意圖為要件。
五、查證人李龍於警詢時證稱：被告衝到我的住處，說要找「許
    志豪」，我跟他說我不認識，於是被告拿起我家的菸灰缸作
    勢要打我，且另一手插在他的包包，我害怕他有槍，不敢反
    抗，我告訴被告隔壁也是大智路280號，於是被告拿起我的
    菸灰缸跑去隔壁，要尋仇等語（偵卷第59頁）。而刑法上之
    竊盜罪係以乘人不知秘密竊取他人之動產為成立要件，已如
    前述，依證人李龍上開所述，被告至證人李龍住處欲找尋「
    許志豪」，且在該處有拿起菸灰缸作勢要毆打，因證人李龍
    告知被告隔壁也是大智路280號，被告乃持該菸灰缸前往隔
    壁欲尋仇，是本案被告並非係以乘證人李龍不知、秘密竊取
    證人李龍所有之該菸灰缸，與刑法竊盜罪所稱之竊取，係指
    乘人不知，以和平或秘密方法取他人之物，移入行為人自己
    支配下之行為此要件並不相符。又被害人林揚洲於警詢時指
    稱：……被告把菸灰缸舉起來，打到我阻擋的左手，之後我們
    一路拉扯到門口，過程中被告的菸灰缸掉落，他便改拿一旁
    的拖把柄攻擊我們…等語（偵卷第49頁），依證人李龍及被
    害人林揚洲上開所述，被告在證人李龍住處，原係欲持該菸
    灰缸作勢要毆打證人李龍，後證人李龍告知隔壁也是大智路
    280號，被告遂持該菸灰缸前往隔壁之「關懷街友協會」欲
    「尋仇」，而被告在「關懷街友協會」，與被害人林揚洲發
    生拉扯，過程中被告所持之菸灰缸掉落，被告旋改拿起協會
    內之拖把柄欲攻擊被害人林揚洲，可見被告應係先後在證人
    李龍之住處、「關懷街友協會」內，因一時氣憤，衝突過程
    中隨手拿起現場之物品（菸灰缸或拖把柄）欲作勢毆打或攻
    擊對方，被害人林揚洲亦未證述在菸灰缸掉落之後，被告有
    再將之拾起繼續供己使用或占有之行為，是難以認定被告主
    觀上對上開菸灰缸有何不法所有之意圖，自難以竊盜罪相繩
    。
六、綜上所述，檢察官所舉上開證據，均未能證明被告有如起訴
    書犯罪事實欄一所載之竊盜犯行，檢察官提出之此部分證據
    ，或其指出證明之方法，均未能使本院之心證達到確信其為
    真實之程度，應認舉證尚有不足，自難據以為被告不利之認
    定，依首開說明，應為被告此部分無罪之諭知。 
據上論斷，應依刑事訴訟法第299 條第1 項前段、第301條第1項
，判決如主文。
本案經檢察官柯學航提起公訴，檢察官張凱傑到庭執行職務。 
中　　華　　民　　國　　111 　年　　5 　　月　　31　　日
                  刑事第十六庭  法  官  陳怡君
以上正本證明與原本無異。
如不服本判決應於收受送達後20日內向本院提出上訴書狀，並應
敘述具體理由；其未敘述上訴之理由者，應於上訴期間屆滿後20
日內向本院補提理由書（均須按他造當事人之人數附繕本）「切
勿逕送上級法院」。
告訴人或被害人如不服判決，應備理由具狀向檢察官請求上訴，
上訴期間之計算，以檢察官收受判決正本之日起算。
　　　　                        書記官  蔡明純
中　　華　　民　　國　　111 　年　　5 　　月　　31　　日
◎附錄本案論罪科刑法條
中華民國刑法第305條
以加害生命、身體、自由、名譽、財產之事恐嚇他人，致生危害
於安全者，處2年以下有期徒刑、拘役或9千元以下罰金。